最高法院刑事判決　　　　　　　　　 111年度台上字第2595號
上　訴　人　李宗仁



上列上訴人因家暴強制罪案件，不服臺灣高等法院中華民國 111
年1月25日第二審判決（110年度上易字第1007號，起訴案號：臺
灣臺北地方檢察署108年度偵字第13053號），提起上訴，本院判
決如下：
    主  文
上訴駁回。
    理  由
一、依刑事訴訟法第377 條規定，提起第三審上訴，應以原判決
    違背法令為理由，係屬法定要件；而上訴第三審法院之案件
    ，是否以判決違背法令為上訴理由，應就上訴人之上訴理由
    書狀加以審查。如果上訴理由書狀並未具體指摘原判決不適
    用何種法則或如何適用不當，或所為指摘，顯與法律規定得
    為第三審上訴理由之違法情形不相適合時，均應認其上訴為
    不合法律上之程式，予以駁回。至於原判決究竟有無違法，
    與上訴是否以違法為理由，係屬二事。
二、本件原審經審理結果，認為上訴人李宗仁有如原判決事實欄
    一、㈠所載與告訴人蔡美鳳曾有同居之家庭成員關係，竟於
    民國107 年11月至12月間，將告訴人全身衣服脫光且用手機
    對著告訴人做出拍照動作，以此強暴方式妨害蔡美鳳出門之
    權利行使，告訴人乘隙而離開上址，並騎乘機車擺脫在後跟
    隨之上訴人，而至胞姐蔡嘉雲住處之部分犯行明確，因而撤
    銷第一審關於諭知上訴人此部分無罪之判決，改判論處上訴
    人犯強制罪刑，已詳敘調查、取捨證據之結果及憑以認定犯
    罪事實之心證理由。上訴人不服，對此部分提起上訴。
三、經查：
  ㈠證據之評價，亦即證據之取捨及其證明力如何，係由事實審
    法院依其調查證據所得心證，本其確信裁量判斷，倘不違反
    客觀存在的經驗法則或論理法則，即難僅憑自己主觀，遽指
    違法，而資為上訴第三審的適法理由。
    原判決認定上訴人本件強制犯行，主要係依憑上訴人已坦認
    曾與告訴人發生爭吵，並於告訴人離開住處後，跟隨在後，
    而告訴人一直想甩開上訴人之情節；及證人即告訴人蔡美鳳
    之不利指訴，再佐以證人蔡嘉雲、張美環即蔡美鳳員工之證
    詞；並說明：張美環所為證述並非單純自告訴人轉述所得知
    之被害過程，尚非累積證據，而係其分別向告訴人、上訴人
    詢問、追問、求證之過程，屬其親身經歷，應可信實。且上
    訴人於與告訴人爭吵後，竟跟隨在後，可見告訴人顯非平和
    離去，上訴人雖辯稱係害怕告訴人出事云云，惟其又於未確
    認告訴人安全，即先行離去，所辯亦悖於情理。至告訴人與
    證人蔡嘉雲就當天約略時間、聯繫之細節，雖然彼此陳述有
    未盡相符之處，然此等枝微末節囿於記憶，因時隔日久致印
    象模糊，所述本難以全然相符，審諸其等證述之內容，就告
    訴人打電話給證人蔡嘉雲時，告訴人已至證人蔡嘉雲住處樓
    下，再衡以告訴人騎車繞了1 個多小時始至證人住處，係為
    閃躲被告跟隨，亦符情理等旨。此乃原審本其職權之行使，
    對調查所得之證據定其取捨，為價值上之判斷，經核並未違
    反客觀存在的經驗法則、論理法則或其他證據法則，亦無證
    據調查職責未盡之違法。
  ㈡上訴意旨固以原判決未審酌告訴人供述前後矛盾，所稱逃離
    後並未報警，反而騎車閒逛，並不合理，又蓄意赴精神科就
    診，憑信性甚低；且告訴人已證稱：上訴人並未以作勢持手
    機拍祼照之方式阻止其出門，而其嗣後亦係穿著完整騎車出
    門，難認出門權利已被阻礙；且證人張美環之證述亦屬傳聞
    ，不得作為補強證據云云，指摘原判決違法。惟告訴人已就
    其遭上訴人強拍祼照並阻止出門，掙脫後，原想騎車報警，
    惟因上訴人尾隨在後，始不敢報警之情，證述在卷；原判決
    以告訴人與上訴人曾有同居關係，為求家庭和諧，多所隱忍
    ，未即刻報警，尚屬人情之常，因此予以採信，並無違誤。
    上訴意旨仍係置原判決理由欄內詳予說明之事項於不顧，就
    原審採證認事職權之適法行使，執詞爭辯，核與法定得為第
    三審上訴理由之違法情形，不相適合。
  ㈢刑法第304 條之強制罪，並非告訴乃論之罪，乃上訴意旨竟
    指摘原審未調查本件上訴人所犯強制罪，是否已逾告訴期限
    ，而有應調查之證據未予調查之違法云云，核屬誤解法律所
    為之指摘，亦難認適法。
四、上訴人之其餘上訴意旨，經核亦係就屬原審採證、認事職權
    之適法行使及原判決已說明事項，徒憑己見，任意指摘為違
    法，且仍為單純事實之爭執，均非適法之第三審上訴理由。
    應認本件上訴違背法律上之程式，予以駁回。
據上論結，應依刑事訴訟法第395條前段，判決如主文。      
中    華    民    國   111    年    6     月    15    日
                  刑事第九庭審判長法  官  蔡  彩  貞  
                                  法  官  鄧  振  球  
                                  法  官  梁  宏  哲  
                                  法  官  周  盈  文  
                                  法  官  蔡  廣  昇  
本件正本證明與原本無異
                                  書記官
中    華    民    國   111    年    6     月    22    日